【裁判字號】    99,易,97
【裁判日期】    991012
【裁判案由】    恐嚇
【裁判全文】
臺灣臺中地方法院刑事判決                99年度易字第97號
公  訴  人  臺灣臺中地方法院檢察署檢察官
被      告  戊○○
上列被告因恐嚇等案件，經檢察官提起公訴（ 98 年度偵字第
14370 號），本院判決如下：
    主  文
戊○○無罪。
    理  由
一、公訴意旨略以：被告戊○○與丁○○係朋友，因丁○○與林
    廷旭素有金錢糾紛，而丁○○於民國 97 年 12 月間委託被
    告撥打電話給林廷旭要求其出面處理債務事宜。詎被告竟基
    於恐嚇危害安全之犯意，分別以加害生命、身體之事於（一
    ） 98 年 1 月 25 日至林廷旭位在台中縣太平市住處留下
    其所持有之 0000000000 號電話與林廷旭之父親丙○○，並
    要求轉知林廷旭，嗣林廷旭撥打該電話，被告即向乙○○恫
    稱：要準備錢，否則要乙○○好看等語，致生危害於乙○○
    之人身安全。（二） 98 年 2 月 2 日晚間 7 時 36 分許
    以不詳之門號撥打乙○○所持有之門號 0913****** 號電話
    ，向乙○○恫稱: 要對乙○○及其家人不利，只要乙○○的
    人，因為乙○○很可愛等語，致生危害於乙○○及其家人之
    人身安全。因認被告涉犯刑法第 305 條之恐嚇危害安全罪
    嫌。
二、按犯罪事實應依證據認定之，無證據不得認定犯罪事實；不
    能證明被告犯罪者，應諭知無罪之判決，刑事訴訟法第 154
    條第2 項、第301 條第1 項分別定有明文。又事實之認定，
    應憑證據，如未能發現相當證據，或證據不足以證明，自不
    能以推測或擬制之方法，以為裁判基礎（最高法院40年度臺
    上字第86號判例參照）。而認定犯罪事實所憑之證據，雖不
    以直接證據為限，間接證據亦包括在內，然而無論直接證據
    或間接證據，其為訴訟上之證明，須於通常一般之人均不致
    有所懷疑，而得確信其為真實之程度者，始得據為有罪之認
    定，倘其證明尚未達到此一程度，而有合理之懷疑存在，而
    無從使事實審法院得有罪之確信時，即應由法院為諭知被告
    無罪之判決（最高法院76年度臺上字第4986號判例參照）。
    又刑事訴訟法第161 條第1 項規定：檢察官就被告犯罪事實
    ，應負舉證責任，並指出證明之方法。因此，檢察官對於起
    訴之犯罪事實，應負提出證據及說服之實質舉證責任。倘其
    所提出之證據，不足為被告有罪之積極證明，或其指出證明
    之方法，無從說服法院以形成被告有罪之心證，基於無罪推
    定之原則，自應為被告無罪判決之諭知（最高法院92年度臺
    上字第128 號判例參照）。而認定犯罪事實應依證據，為刑
    事訴訟法所明定，故被告否認犯罪事實所持之辯解，縱屬不
    能成立，仍非有積極證據足以證明其犯罪行為，不能遽為有
    罪之認定（最高法院 30 年度上字第 1831 號判例參照）。
    再按告訴人之指訴，係以使被告受刑事訴追為目的，是其陳
    述是否與事實相符，仍應調查其他證據以資審認，且被害人
    之陳述倘有瑕疵，在未究明之前，不得遽採為論罪科刑之依
    據，此亦有最高法院 52 年台上字第 1300 號判例、61 年
    台上字第3099號判例意旨可供參考。
三、按現行刑事訴訟法為保障被告之反對詰問權，排除具有虛偽
    危險性之傳聞證據，以求實體真實之發見，於該法第159 條
    第1項明定被告以外之人於審判外之言詞或書面陳述，除法
    律有規定者外，不得作為證據。而刑事訴訟法第159條之1至
    159條之4有傳聞法則之例外規定，且被告以外之人於審判外
    之陳述，雖不符前4條之規定，而經當事人於審判程序同意
    作為證據，法院審酌該言詞陳述或書面陳述作成時之情況，
    認為適當者，亦得為證據；當事人、代理人或辯護人於法院
    調查證據時，知有第159條第1項不得為證據之情形，而未於
    言詞辯論終結前聲明異議者，視為有前項之同意，刑事訴訟
    法第159條之5定有明文。本件證人丙○○、乙○○、丁○○
    於警詢或偵訊所為之證述，被告於本院準備程序及審判程序
    中對於本件所引用之供述及非供述證據之證據能力，均同意
    作為證據調查，且迄於言詞辯論終結前，當事人未聲明異議
    。本院審酌上述所引用之供述及非供述證據資料作成時之情
    況，核無違法取證或其他瑕疵，認為以之作為證據為適當，
    均得做為證據，合先敘明。
四、本件公訴人認被告戊○○涉犯刑法第305條之恐嚇危害安全
    罪嫌，無非係以證人即被害人林廷旭於司法警察詢問及檢察
    官訊問時之指述、證人即被害人之父親丙○○於司法警察詢
    問時之證述、證人丁○○於司法警察詢問及檢察官訊問時之
    證述及被告行動電話門號0000000000與被害人林廷旭之行動
    電話門號0913******號之雙向通聯記錄等為其論據。訊據被
    告固坦承曾以電話與被害人乙○○聯絡並曾通話，惟堅詞否
    認有為上揭恐嚇犯行，辯稱：伊從來沒有去過被害人家裡也
    不知道被害人住哪裡，伊從來沒有說過恐嚇的話及做出對被
    害人恐嚇之事，也沒有主動打過電話給被害人，而被害人回
    撥伊的電話，則是因為丁○○曾以伊的行動電話打給林廷旭
    等語。
五、經查：
  (一)、被害人乙○○與丁○○曾為雇主及員工關係且曾存有民事
      債務糾紛一節，業經本院以證人身分訊問乙○○供承在卷
      ；而證人丁○○於本院訊問時亦證稱：被害人林廷旭有開
      口向丁○○借錢而丁○○請另一同事「阿光」借款予乙○○，另丁○○曾於97年底向被告提起此事並借用被告之電
      話撥打被害人林廷旭手機門號但被害人並未接聽一事。是
      被害人乙○○與丁○○間存有債務關係，足堪認定。再證
      人丁○○於本院證稱：其僅有於聊天時向被告表示有朋友
      欠錢打不通電話，因而借用被告之手機，沒有告訴被告被
      害人乙○○之電話，也沒有告訴被告如果取回債務可以獲
      得好處，且被告聽後並未有何表示，其並未委託他人向乙○○催討債務等語；而由被告於偵查中主動提供與偵查檢
      察官其所使用之手機門號00 00000000及0000000000之亞
      太電信通聯記錄（明細帳單），顯示被告之0000000000門
      號於98年1月25日曾2次撥打被害人手機門號0913******（
      見偵查卷第23頁），而於98年2月2日當日，則該二門號均
      未有出現撥打該0913******之記錄，核與前述由警方所提
      供之雙向通聯記錄相符，被告辯稱未主動打過電話給被害
      人等語，尚非虛妄。
  (二)、又證人即被害人乙○○之父親丙○○於司法警察詢問時，
      經司法警察提供被告戊○○照片予以指認時，即曾稱因98
      年1月25日當時沒看仔細而無法指認（見警卷第9頁），嗣
      於本院以證人訊問時，則明確證稱沒有辦法判斷當日到家
      中之人是否即為在庭被告，來我家那個人應該比在庭戊○○壯碩等語（見本院卷98年8月5日審判筆錄第5頁）。是
      公訴意旨所指被告於98年1月25日至林廷旭位在台中縣太
      平市住處留下0000000000號電話予林廷旭之父親丙○○，
      並要求轉知林廷旭一節，即有可疑。
  (三)、另被告所持用之行動電話門號0000000000，固曾與被害人
      林廷旭之行動電話0913******於98年1月25日當日下午有
      所通話，通話時間分別是12時12分08秒受話1次321秒，12
      時18分55秒及14時10分57秒發話29秒及34秒共2次），有
      雙向通聯記錄在卷可稽（見警卷第15頁），惟關於通話內
      容部分，證人即被害人乙○○於本院證稱：當日被告並無
      言語恐嚇，只是說丁○○叫被告處理欠款，沒有具體說要
      對其有何不利等語（見本院卷99年6月10日審判筆錄）。
      從而，公訴意旨所指於98年1月25日林廷旭撥打該門號000
      0000000電話，被告即向乙○○恫稱：要準備錢，否則要
      乙○○好看等語一情，非無疑問，而有可議。
  (四)、再被害人乙○○於司法警察詢問及檢察官訊問時指稱：98
      年2月2日19時35分許（誤差數分鐘內）有一通不詳門號之
      電話撥打其行動電話之號碼恫赫，經查該時間內，僅有中
      華電信股份有限公司設置於臺中市○區○○里○○路228
      號三多利便利商店之編號127815號公共電話，此有被害人
      0913******雙向通聯記錄（見警卷第19頁）及中華電信股
      份有限公司通聯記錄查詢系統查詢結果在本院卷可證，而
      該公共電話既為不特定多數人均可使用之設備，則該通電
      話是否確實為被告所撥打已有疑義，亦無從證明之。再者
      通話內容，被害人乙○○雖曾於司法警察詢問及檢察官訊
      問時指稱該名撥打其手機之人並對其以「準備錢否則要其
      好看」、「只要乙○○的人，因為乙○○很可愛」，嗣於
      本院99年6月10日訊問中則證稱：他是以台語口音說「你
      就給錢傳好，否則你就試試看。」惟本院於99年8月5日審
      理期日，當庭勘驗乙○○所提供之前接通話之行動電話錄
      音光碟，勘驗結果是有一男子以台語「你就給錢傳好，否
      則你就試試看。」無訛，然被害人乙○○亦證稱：無法判
      斷是否為被告之聲音（見本院卷99年8月5日審判筆錄）。
      是前述以台語口音說「你就給錢傳好，否則你就試試看」
      之男子是否即為被告，即不無可疑。
六、縱上所述，本件公訴人所提出被告本件恐嚇犯行之證據，尚
    不足以證明之，亦難以使本院為被告有罪之確信。此外，復
    查無其他積極證據足資證明被告有公訴意旨所指之恐嚇犯行
    ，本案不能證明被告犯罪，揆諸前揭判例意旨及說明，即應
    為被告無罪之諭知。
據上論斷，應依刑事訴訟法第301條第1項，判決如主文。
本案經檢察官甲○○到庭執行職務。
中    華    民    國    99    年    10    月    12    日
                  刑事第十七庭  法  官  劉邦繡
以上正本證明與原本無異。
如不服本判決應於收受判決後10日內向本院提出上訴書狀，並應
敘述具體理由；其未敘述上訴理由者，應於上訴期間屆滿後20日
內向本院補提理由書（均須按他造當事人之人數附繕本）「切勿
逕送上級法院」。
                                書記官  蕭榮峰
中    華    民    國    99    年    10    月    12    日

司法院資訊處製作；財團法人民間司法改革基金會備份。
